臺灣高等法院刑事判決
109年度上訴字第415號
上  訴  人  臺灣新北地方檢察署檢察官
被      告  曹文龍



選任辯護人  柯士斌律師
上列上訴人因被告偽造文書案件，不服臺灣新北地方法院108年
度訴字第787號，中華民國108年12月19日第一審判決（起訴案號
：臺灣新北地方檢察署108年度偵字第8988號），提起上訴，本
院判決如下：
    主  文
上訴駁回。               
    理  由
一、經本院審理結果，認第一審判決對被告曹文龍為無罪之諭知
    ，核無不當，應予維持，並引用第一審判決書記載之證據及
    理由（如附件）。
二、檢察官上訴意旨略以：觀諸Ａ聲明、Ｂ聲明張貼位置及內容翻
    拍照片，足見被告係將Ａ聲明上之新巨蛋社區管理服務中心
    「公告章」、「付費廣告章」以小畫家剪貼複製至Ｂ聲明上
    ，並手寫加註「本圖表主委同意」，兩份聲明內容基本上雖
    無差異，然仍可見Ｂ聲明上有明顯剪貼痕跡，被告對於張貼
    在無須付費、申請核准之競選公告欄位之Ｂ聲明，仍以手寫
    加註之字樣及複製上開印文剪貼其上，顯係為彰顯Ｂ聲明係
    經社區主委同意張貼之內容，否則被告當可張貼1份與Ａ聲明
    排版不同但文字內容相同之聲明在社區管委會委員競選公告
    欄位即可，無須為前開註記及印文複製剪貼之行為，被告前
    開行為反能徵其確有偽造文書之主觀犯意，被告複製另一與
    原印文完全相同之印文使用，客觀上本即為偽造印文之行為
    ，原判決以被告有該等文字記載且剪貼痕跡明顯，認其無偽
    造文書之主觀犯意及客觀行為，顯與事實不符，亦有邏輯上
    之謬誤。再依證人蘇啟銘及韋中和之證述，雖可證Ａ聲明上
    之印文係經社區主委同意而蓋用，為有權製作之人所製作之
    事實，但僅係指Ａ聲明張貼於付費公告欄一事經核准同意，
    惟證人蘇啟銘於原審審理時證稱：被告於107年7月8日張貼Ａ
    聲明是伊讓被告方便，請韋中和協助讓被告能張貼在付費公
    布欄，貼完沒多久很多住戶跟管理委員打電話給伊，於同日
    21時許伊從花蓮回來，在社區走廊遇到被告，雙方在中庭那
    裏溝通這件事，伊跟他說有些內容是不可以的，有把費用要
    退給被告，當時是被告的太太收走的等語，而被告於原審審
    理時亦陳稱：張貼Ａ聲明後1小時，在13時許發現被撕掉，當
    時蘇啟銘還沒回來，伊有報警，等蘇啟銘回來之後說那個內
    容不好叫伊要改，但伊沒改，他後來跟伊妥協說原來的地方
    不要貼，要伊貼在政見那邊，社區有個規定要主委和物業同
    意，這是很權威的，因為伊跟主委蘇啟銘不同派系怕引起麻
    煩，弄這樣給大家看伊是有跟他討論過，他也同意所以才放
    在那邊，是為了避免引起再次衝突等語，故無論實際上被告
    張貼Ａ聲明之費用係何時退回，被告於107年7月8日晚間已知
    悉主委蘇啟銘認為Ａ聲明內容不妥，不願令其繼續張貼在付
    費公布欄而撤下Ａ聲明，其後被告方剪貼印文於Ｂ聲明上並將
    Ｂ聲明張貼在競選政見欄，則被告在知悉Ａ聲明因住戶反對遭
    管委會事後撤下，為使其他人繼續認定該內容係經主委同意
    而張貼，仍執意複製Ａ聲明上之新巨蛋社區管理服務中心「
    公告章」、「付費廣告章」，剪貼在內容與Ａ聲明大致相同
    之Ｂ聲明上，欲造成社區住戶之誤解，自有侵害社區管委會
    對社區管理之虞云云。
三、惟查刑法第210條所指「偽造」私文書，係指無製作權之人
    ，擅自冒用他人名義製作私文書之行為。故除客觀上有此無
    權製作之行為外，主觀上仍須有明知對該私文書無製作權而
    仍偽冒他人名義而為製作之意思，始足當之。若行為人主觀
    上並無偽冒之意思，縱其客觀上有無權製作之行為，仍不能
    謂其有「偽造」之故意，尚不能成立上開犯罪。又行為人客
    觀上雖對偽造之私文書有所主張，然其主觀上若無「以偽作
    真」即以該偽造之私文書充作真正文書之意思，仍不能成立
    行使偽造私文書罪（最高法院105年度台上字第1871號判決
    意旨參照）。原審依調查證據之結果，斟酌全辯論意旨，認
    被告被訴行使偽造私文書犯罪不能證明，乃依法為無罪之諭
    知，並於判決理由詳敘其所憑之證據，對檢察官所舉各項證
    據，已逐一剖析，參互審酌，並敘明其取捨證據及得心證之
    理由，觀諸原判決之採證方法及證據之取捨均無瑕疵可指，
    所為論斷從形式上觀察，亦難認有違背經驗法則、論理法則
    或其他違背法令之情形，自不得僅因被告於獲悉主委事後改
    口不同意其張貼Ａ聲明後，利用電腦小畫家功能將前開Ａ聲明
    上之印文複製貼於Ｂ聲明上並以手寫加註前揭字樣，再將Ｂ聲
    明張貼於社區競選公告欄位之客觀行為，遽認被告有公訴意
    旨所稱行使偽造Ｂ聲明私文書之主觀犯意。檢察官上訴仍執
    原審已詳予斟酌之證據，對於原判決已說明事項及屬原審採
    證認事職權之適法行使，逕為相異之評價，復未提出其他積
    極證據證明被告確有行使偽造私文書之犯意，尚難說服本院
    推翻原判決，另為不利於被告之認定，其上訴為無理由，應
    予駁回。
據上論斷，應依刑事訴訟法第373條、第368條，判決如主文。
本案經檢察官陳幸敏到庭執行職務。
中　　華　　民　　國　　109 　年　　4 　　月　　16　　日
                  刑事第十六庭  審判長法　官  葉騰瑞
                                      法　官  廖紋妤
                                      法　官  陳芃宇
以上正本證明與原本無異。
檢察官如不服本判決，應於收受送達後20日向本院提出上訴書狀
，惟須受刑事妥速審判法第9條限制。其未敘述上訴之理由者，
並得於提起上訴後20日內向本院補提理由書(均須按他造當事人
之人數附繕本)「切勿逕送上級法院」。
刑事妥速審判法第9條：
除前條情形外，第二審法院維持第一審所為無罪判決，提起上訴
之理由，以下列事項為限：
一、判決所適用之法令牴觸憲法。
二、判決違背司法院解釋。
三、判決違背判例。
刑事訴訟法第 377 條至第 379 條、第 393 條第 1 款之規定，
於前項案件之審理，不適用之。
                                      書記官  李佳芬
中　　華　　民　　國　　109 　年　　4 　　月　　24　　日